臺灣橋頭地方法院刑事判決　
111年度易字第58號
公  訴  人  臺灣橋頭地方檢察署檢察官      
被      告  朱志成



選任辯護人  陳柏諭法扶律師
上列被告因妨害名譽案件，經檢察官提起公訴（110年度偵字第9
507號），本院判決如下：
    主  文
朱志成犯誹謗罪，處罰金新臺幣陸仟元，如易服勞役，以新臺幣
壹仟元折算壹日。又犯公然侮辱罪，處罰金新臺幣肆仟元，如易
服勞役，以新臺幣壹仟元折算壹日。應執行罰金新臺幣捌仟元，
如易服勞役，以新臺幣壹仟元折算壹日。
    事  實
一、朱志成與高秀全為鄰居，2人素有嫌隙，朱志成分別於下列
    時間，在高雄市○○區○○路00○00號前之不特定多數人得以共
    見共聞之街道，為下列犯行：
　　㈠基於公然侮辱及意圖散布於眾而誹謗之犯意，於109年12月
      5日16時44分許，以「幹你娘」、「垃圾」、「操俗辣」(
      起訴書漏載「操俗辣」，應予補充)等詞，辱罵高秀全；
      並以「檢察官都被你買收了啦」(起訴書誤載「收買檢察
      官」，應予更正)等語，而指摘高秀全曾賄賂檢察官之事
      ，足以貶損高秀全之社會評價及人格尊嚴。
　　㈡基於公然侮辱之犯意，於110年1月17日17時17分許，以「
      幹你娘」、「幹你娘假高尚」、「幹妳娘雞掰」等詞，辱
      罵高秀全，足以貶損高秀全之社會評價及人格尊嚴。
二、案經高秀全訴由高雄市政府警察局岡山分局報告臺灣橋頭地
    方檢察署檢察官偵查起訴。
    理  由
一、按刑事訴訟法第159條之5規定：「被告以外之人於審判外之
    陳述，雖不符前4條之規定，而經當事人於審判程序同意作
    為證據，法院審酌該言詞陳述或書面陳述作成時之情況，認
    為適當者，亦得為證據。當事人、代理人或辯護人於法院調
    查證據時，知有第159條第1項不得為證據之情形，而未於言
    詞辯論終結前聲明異議者，視為有前項之同意」。查被告之
    辯護人表示對告訴人所提出之錄音譯文，應以勘驗筆錄為準
    ，其餘同意有證據能力等語（見本院易字卷第66、95頁），
    是關於錄音內容以勘驗筆錄為準，而得作為證據使用。其餘
    本判決以下所引用之傳聞證據（包含書面陳述），
　　檢察官、被告朱志成及其辯護人於準備程序表示同意有證據
    能力，本院審酌該等證據作成之情況，認為適於為本件認定
    事實之依據，依刑事訴訟法第159條之5第2項規定，應具有
    證據能力。非供述證據部分，亦查無違反法定程序取得之情
    形，依刑事訴訟法第158條之4反面規定，應具證據能力。
二、訊據被告固不否認其於前揭時地，有出言起訴書所載詞語等
    情，惟矢口否認有何公然侮辱及誹謗犯行，辯稱：我沒有指
    名道姓，我不是罵高秀全，我那時候跟太太吵架云云。被告
    之辯護人則為其辯稱：被告言論粗鄙，但屬言論自由，被告
    因在家與太太因官司有爭執，才走出來發洩情緒，並無針對
    告訴人，沒有提到告訴人姓名特徵，兩人先前糾紛是半年前
    的事，周遭鄰居是否還會記得兩人有官司糾紛而推知辱罵對
    象實屬有疑。另被告自99年起就因情緒問題就醫，可見被告
    有精神障礙，請依刑法第19條第2項減輕其刑等語。
三、經查：
　　㈠被告於上開時間、地點有出言「幹你娘」、「垃圾」、「
      幹你娘假高尚」、「幹妳娘雞掰」、「檢察官都被你買收
      了啦」等語，為其自承在卷（見本院審易字卷第62頁），
      核與證人即告訴人高秀全於警詢時之證述相符（見警卷第
      13至15頁），且有本院勘驗筆錄在卷可證（見本院易字卷
      第57至64、71至97頁），又告訴人於109年4月25日曾兩度
      因與被告有糾紛，分別持鐵鏟、徒手傷害被告，經本院於
      110年5月20日以110年度訴字第86號判決(下稱前案)判處
      拘役50日、40日，應執行拘役80日確定，有該判決1份可
      考（見本院易字卷第13至19頁），是此部分之事實首堪認
      定。至起訴書雖載「收買檢察官」，然經本院勘驗錄音，
      應為「檢察官都被你買收了啦」，惟兩者語意上均是指以
      金錢利誘檢察官為有利於己之認定，並無不同，逕更正如
      事實欄一、㈠所示。又起訴書就事實一、㈠漏載「操俗辣」
      ，亦經本院勘驗無誤，補充如事實欄一、㈠所示。
　　㈡按公然侮辱對象之判斷，不以言語中指名道姓為必要，且
      需考量行為人為該言詞時之一切情狀，依行為人之態度、
      語氣、聲調、音量等為綜合判斷。關於被告為何講述檢察
      官都被你買收之言語，其陳稱：我當時在氣頭上，我被他
      打，他還說是配合我說謊，我聽到很生氣，才說出這句話
      （見本院易字卷第100頁），顯然被告係因與告訴人間先
      前傷害官司而情緒激憤方口出此言，自然係針對告訴人所
      為。又被告講述之內容包括「我跟你沒冤沒仇啦，你給我
      出來，阿你給我用這樣，我們有仇嗎」、「不是叫...打
      我」、「叫你兒子把我打死啦」，有本院勘驗筆錄及錄影
      畫面截圖可參（見本院易字卷第57至64、74至79、88至93
      頁）。被告所述上開言語，均在稱對話對象與自己無冤仇
      ，為何毆打自己，甚至稱對話對象的兒子將自己打死，出
      言責備對話對象不應傷害其，可見所指涉對象即應為先前
      出手傷害其之告訴人。且查現場錄影畫面中明確可見被告
      目視且手多次指向鏡頭，有本院勘驗筆錄及錄影畫面截圖
      為證，而持鏡者即為告訴人。基此，已可認定被告係對告
      訴人為上開言語。
　　㈢被告雖辯稱係在與太太對話云云，然自前述被告目視告訴
      人、以手指向告訴人，以及對話內容針對先前傷害案件對
      告訴人表達不滿，均已認定如前，且被告對話內容中敘及
      「你把你老爸氣到死啦」，告訴人回稱「我老爸是我氣死
      的嗎」等語，業經本院勘驗在案（見本院易字卷第58、72
      頁），被告就此稱：是告訴人先跟我說我爸爸被我氣死，
      我爸爸先死，告訴人他爸爸晚我爸爸一兩年，告訴人爸爸
      是在我們官司期間死掉，我們兩人爸爸生前是同事等語（
      見本院易字卷第101頁），更可見被告當時即係在與告訴
      人對話，跟其太太無關，被告所辯尚非可採。
　　㈣按刑法第309條之公然侮辱罪，以公然為要件，所謂公然，
      係指不特定人或多數人所得共見共聞之情形而言，不以實
      際上果已共見共聞為必要。告訴人於警詢時證稱該處是公
      共場所，當時也有路人經過等語（見警卷第14頁），而以
      當時客觀情形，被告對告訴人講述上開言語之地點為其等
      住處附近之街道上，而被告在此處咆哮，不僅在屋內之附
      近鄰居可聽聞，偶然路過之路人亦能見聞，自屬多數人能
      共見共聞之場所。被告於本院審理時自承：附近鄰居都知
      道我跟告訴人有官司，很多人有跟我說你被打成這樣告訴
      人還不承認，我們那棟只有住五戶，鄰居跟我媽媽都會聊
      天，會說到我跟告訴人之間有官司等語（見本院易字卷第
      65、102頁）。是雖被告未指名道姓，但依被告講述的內
      容明確指涉與其有官司糾紛之人，應容易推知即為告訴人
      。查本案既然已經符合「公然」之要件業如前述，縱然無
      他人實際上聽聞，亦不影響本罪之構成。辯護意旨雖認被
      告於109年12月講述上開言語距離事發已是半年左右，周
      遭鄰居應不可能記得被告與告訴人間糾紛云云，然前案係
      於110年5月20日宣判，已如前述，故前案事發雖是109年4
      月，但尚須經歷偵查、審判過程，期間雙方尚未知結果如
      何，與親友、鄰居抱怨事屬常態，辯護意旨所認自無可採
      。
　　㈤被告所述「幹你娘」、「垃圾」、「操俗辣」、「幹你娘
      假高尚」、「幹妳娘雞掰」等語，均屬社會常見用以辱罵
      他人之慣常言詞；而「檢察官都被你買收了啦」，則具體
      指摘告訴人以金錢賄賂檢察官，均足使他人在精神上、心
      理上有感受難堪或不快之虞，足以減損特定人之聲譽、人
      格及社會評價。綜合案發當下被告在抒發其對於前案而衍
      生不滿情緒，足認被告所為本案言論，實含有輕侮、鄙視
      對方且具貶損之負面評價意味，足使一般人有不堪、難受
      之感受，核屬貶低個人社會評價、人格尊嚴之侮辱性言語
      無誤。被告為智識正常之成年人，案發時已49歲，自陳高
      職畢業、先前從事鐵工等語（見本院易字卷第103頁），
      當具相當之智識程度與社會歷練，應無不知上開言論足以
      貶損告訴人社會評價之理。再者，言論自由之保障尚有其
      限度，不能無限上綱，被告所為本案言論，實僅針對告訴
      人個人之人格攻擊，核與公眾事務無關，亦未為任何查證
      ，純屬抽象性謾罵之言詞，流於情緒且為人身攻擊之批評
      ，不受言論自由之保障。
　　㈥綜上，被告所辯均無可採，本案事證明確，被告犯行，均
      堪認定。 
四、論罪科刑
　　㈠核被告事實一、㈠所為，係犯刑法第309條第1項公然侮辱罪
      及刑法第310條第1項誹謗罪；事實一、㈡所為，係犯刑法
      第309條第1項之公然侮辱罪。就事實欄一、㈠部分，被告
      係在密接時、地為上開侮辱及誹謗之言語，同時公然侮辱
      及誹謗告訴人之名譽，係一行為同時觸犯公然侮辱罪及誹
      謗罪，為想像競合犯，應依刑法第55條規定從一重之誹謗
      罪論處。被告上開各罪間，犯意各別，行為互殊，應予分
      論併罰。
　　㈡被告之辯護人雖為其辯稱：被告長年有精神障礙，請依刑
      法第19條第2項減輕其刑云云。惟查：
　　　⒈被告雖於98年11月即在燕巢靜和醫療社團法人燕巢靜和
        醫院精神科就診，但診療原因為睡眠障礙，且依該院病
        歷紀錄，未記載存有語言障礙。且查該院病歷被告於98
        至110年間之診斷為睡眠障礙症、非特定焦慮症，被告
        主訴因生活壓力入睡困難、睡眠品質差，為鋼鐵廠員工
        、工作環境吵雜，常須輪班工作、睡眠不好，先前出車
        禍後易造成神經衰弱、注意力不集中等情，110年後始
        因無業、擔憂經濟覺得沮喪，而經診斷為有憂鬱情緒之
        適應障礙症、其他失眠症等，有該院111年3月22日燕靜
        醫(舜)字第11105023號函暨檢附之病歷可參（見本院易
        字卷第51頁、病歷卷第7至126頁）。是被告之精神科病
        症均與其自身生活壓力有關，尚為常人亦可能遭逢之困
        境，且長期以藥物控制，是上開病症應無影響被告辨識
        或控制自身行為的能力。
　　　⒉又被告雖曾於100年8月20日因頭部外傷入義大醫療財團
        法人義大醫院(下稱義大醫院)，並經腦出血遺存口語不
        清之語言障礙，未曾因精神疾病至該院就醫等情，有義
        大醫院111年4月11日義大醫院字第11100619號函可考（
        見本院易字卷第49頁），並有被告之中華民國身心障礙
        證明(輕度)可佐（見本院審易字卷第53頁），是被告存
        有輕度語言障礙固可認定。然被告於本院開庭期間，大
        多可切題回應，語言理解能力尚可，可見其語言障礙對
        於其認知理解能力影響有限，僅是些微影響其陳述能力
        。是尚難認被告於案發當時有何因精神障礙或其他心智
        缺陷，致不能辨識其行為違法或欠缺依其辨識而行為之
        能力之情事，或致其辨識行為違法或依其辨識而行為之
        能力顯著減低之情事，故尚無從依刑法第19條1項或同
        條第2項之規定減輕其刑。
　　　⒊辯護人為被告聲請送精神鑑定，惟本案事證已明，核無
        鑑定之必要，併此說明。但被告為輕度身心障礙等節，
        本院於量刑時予以審酌，附此敘明。
　　㈢爰審酌被告不知以理性方式解決糾紛，僅因前案糾紛，即
      恣意在不特定多數人得共聞共見之上開街道上，以上開言
      語辱罵告訴人，無視告訴人之人格尊嚴，所為實有不當；
      惟念及被告近15年內無前科之品行，有臺灣高等法院被告
      前案紀錄表可考，暨其領有輕度身心障礙證明之身心狀況
      ，但被告犯後否認犯行，兼衡被告迄今尚未與告訴人達成
      和解，致未能適度填補告訴人損害乙情，並考量被告之犯
      罪情節、動機、目的、手段、所生之危害，告訴人、檢察
      官及被告對量刑之意見等一切情狀自承高職畢業之智識程
      度，先前做鐵工月入2萬多元，還有房貸，還要養母親之
      家庭經濟狀況等一切情狀（見本院易字卷第103頁），分
      別量處如主文所示之刑，並均諭知易服勞役之折算標準，
      併定其應執行之刑及諭知易科罰金之折算標準。
據上論斷，應依刑事訴訟法第299條第1項前段，判決如主文。
本案經檢察官靳隆坤提起公訴，檢察官鍾葦怡到庭執行職務。
中　　華　　民　　國　　111 　年　　6 　　月　　28　　日
                  刑事第一庭    法　官  王奕華
以上正本證明與原本無異。
如不服本判決應於收受判決後 20 日內向本院提出上訴書狀，並
應敘述具體理由。其未敘述上訴理由者，應於上訴期間屆滿後20
 日內向本院補提理由書 (均須按他造當事人之人數附繕本)「切
勿逕送上級法院」。
中　　華　　民　　國　　111 　年　　6 　　月　　28　　日
                                書記官  董明惠
附錄法條
中華民國刑法第309條
公然侮辱人者，處拘役或9千元以下罰金。
以強暴犯前項之罪者，處1年以下有期徒刑、拘役或1萬5千元以
下罰金。
中華民國刑法第310條
意圖散布於眾，而指摘或傳述足以毀損他人名譽之事者，為誹謗
罪，處1年以下有期徒刑、拘役或1萬5千元以下罰金。
散布文字、圖畫犯前項之罪者，處2年以下有期徒刑、拘役或3萬
元以下罰金。
對於所誹謗之事，能證明其為真實者，不罰。但涉於私德而與公
共利益無關者，不在此限。